Inventaris van het archief van de Stichting Agrarische Bedrijven ten behoeve van Nederlands Nieuw-Guinea (SAB), (1954) 1957-1963 (1965)
Nationaal Archief, Den Haag
Stichting Agrarische Bedrijven Nederlands Nieuw-Guinea (SAB)
Stichting Agrarische Bedrijven Nieuw-Guinea
1954-1965
merendeel 1957-1963
K23134
3.70 meter; 162 inventarisnummers.
Nationaal Archief, Den Haag
Stichting Agrarische Bedrijven ten behoeve van Nederlands Nieuw-Guinea (SAB) (1954)
Op 5 maart 1957 werd de Stichting tot voorbereiding van Agrarische Bedrijven in Nederlands Nieuw-Guinea (SAB) opgericht door de ministers van Zaken Overzee en van Financiën. Het doel van de stichting was: exploitatie van het bestaande houtbedrijf Manokwari en het Rijstproefproject Koembe. Het archief van de SAB, dat de jaren (1954) 1957-1963 (1965) bestrijkt, is geordend naar taak. Zowel de Raad van Bestuur als de directie hebben archiefstukken verzameld. De Raad van Bestuur heeft stukken nagelaten op de volgende gebieden: zorg voor de organisatie, voor het personeel (in Den Haag en in Nieuw-Guinea); zorg voor het financiële beheer en toezicht op de dagelijkse leiding. Van de directie is correspondentie betreffende organisatie en personeel aanwezig; financiële verslaglegging; stukken betreffende de exploitatie van het houtbedrijf Manokwari en het rijstproefbedrijf Koembe. Ook zijn er documenten over deelneming in de timmerfabriek Tima.
Archiefvorming
Geschiedenis van de archiefvormer
Inleiding
Exploratie en exploitatie van Nieuw-Guinea
Tot ver in de twintigste eeuw behoorde westelijk Nieuw-Guinea tot een van de onbekendste gebieden van de wereld. Van de Papoeabevolking was slechts bekend dat deze de landbouw, aangevuld met jacht en visserij, als belangrijkste middel van bestaan had. De landbouw verkeerde nog in het stadium van ladangbouw, d.w.z. een landbouwstelsel waarbij de grond gedurende korte tijd wordt gebruikt en daarna lange tijd braak blijft liggen, om zodoende langs natuurlijke weg het herstel van de bodemvruchtbaarheid te bevorderen.
De exploratie van West Nieuw-Guinea bleef beperkt tot het uitzenden van een aantal expedities, die gefinancierd werden door particuliere instellingen en organisaties. Het doel van deze expedities was het in kaart brengen van de verwachte natuurlijke rijkdommen van het grillige en ondoordringbare eiland. Actief op dit gebied was onder meer de Nederlandse Nieuw-Guinea Petroleum Maatschappij (NNGPM). Van uitgestrekte olievelden was echter geen sprake: in 1949 produceerde West Nieuw-Guinea nog minder dan de helft van de olie die in Nederland werd gewonnen.
Voor de oorlog werden door de N.V. Nederlandse Nieuw Guinea Maatschappij de eerste pogingen ondernomen tot het oprichten van kolonisatieprojecten en proefondernemingen op agrarisch gebied.
R.T.M. Guleij, Inventaris van het archief van de Nederlandse Nieuw Guinea Maatschappij (Den Haag 1985), nummer toegang 2.20.29.
De Nederlandse en Nederlands-Indische overheid was bij deze initiatieven slechts zijdelings betrokken. In 1949, na de souvereiniteitsoverdracht aan Indonesië - met uitsluiting van Nieuw-Guinea -, wijzigde de situatie zich beduidend. Pas na 1950 nam de Nederlandse regering de eerste initiatieven tot ontwikkeling van dit gebied. Speciaal daarvoor ingestelde commissies moesten de mogelijkheden in Nieuw-Guinea onderzoeken.
Commissie van Advies inzake de agrarische ontwikkelingsmogelijkheden in Nieuw-Guinea
De eerste taak die de Nederlandse overheid zich stelde ten aanzien van de ontwikkeling van West Nieuw-Guinea, was op korte termijn een bijdrage te leveren aan de agrarische ontwikkeling van dat gebied. Door de minister van Overzeese Rijksdelen
De naam van het Ministerie van Koloniën heeft sinds 1945 een aantal wijzigingen ondergaan: 1945-1949 Ministerie van Overzeese Gebiedsdelen; 1949-1953 Ministerie voor Uniezaken en Overzeese Rijksdelen; 1953-1957 Ministerie van Overzeese Rijksdelen; 1957-1961 Ministerie van Zaken Overzee.
werd op 5 februari 1953 de Commissie van Advies inzake de agrarische ontwikkelingsmogelijkheden in Nieuw-Guinea, ingesteld. Deze commissie had tot taak, na onderzoek ter plaatse, advies uit te brengen over de toekomstige ontwikkelingsmogelijkheden op het gebied van landbouw, bosbouw en veeteelt van West Nieuw-Guinea. In haar rapport
Algemeen Rijksarchief, Tweede Afdeling, archief van het Ministerie van Zaken Overzee, Directie Nederlands Nieuw-Guinea, dossier 3845.
van 12 april 1954 maakte de Commissie een onderscheid tussen projecten op korte termijn en projecten op lange termijn. De projecten op korte termijn omvatten onder meer, de oprichting van hout- en middenstandsbedrijven, een cacao- en een rijstproject. De lange termijn projecten waren gericht op de welvaartsontwikkeling, agrarische research, luchtfotografie etc. Geheel zuiver was deze tweedeling echter niet; in de praktijk waren de projecten op elkaar afgestemd en bij sommige projecten liep het ene project in het andere over.
Het lange termijn project agrarische research, achtte de commissie noodzakelijk daar gebleken was dat voor een versnelde land- en bosbouwkundige ontwikkeling onvoldoende kennis aanwezig was. De onmiddellijke instelling van een land- en bosbouwkundig research instituut was daarom noodzakelijk. In 1950 was reeds op bescheiden schaal met het agrarisch onderzoek begonnen. Het gouvernement had de Dienst van Landbouw en Visserij met een onderafdeling Landbouwkundig Onderzoek uitgebreid, terwijl aan de Dienst van Economische zaken een onderafdeling Bodemkundig Onderzoek werd toegevoegd. Deze diensten vormden echter geen afdoende basis voor de organisatie van het geplande researchinstituut.
Bij brief van 25 november 1954 verzocht de minister van Overzeese Rijksdelen de Commissie een nader advies uit te brengen over de meest geschikte organisatievorm voor het op te richten instituut. In samenwerking met het Bureau Langjarige Ontwikkeling van de Directie Nieuw Guinea van het ministerie van Overzeese Rijksdelen kwam een werkgroep van de commissie tot een advies. Het researchinstituut zou moeten bestaan uit twee proefstations; een Landbouwproefstation en een Bosbouwproefstation. Het onderzoek van en ten behoeve van de proefstations zou zowel in Nieuw-Guinea als in Nederland moeten plaatsvinden. Tenslotte was het van belang dat uitwisseling van onderzoekers tussen Nieuw-Guinea en Nederland kon plaatsvinden. Om de coördinatie en continuïteit van het agrarische onderzoek te waarborgen, koos de commissie voor een flexibele organisatievorm in de vorm van een stichting. Deze overkoepelende organisatie zou zijn standplaats in Nederland hebben, waardoor de nodige deskundigheid in Raad van Bestuur kon worden gegarandeerd.
Stichting tot voorbereiding van Agrarische Bedrijven in Nederlands Nieuw-Guinea
Bij de beschouwing van de door de commissie aanbevolen projecten kwam een tweetal voor directe uitvoering in aanmerking: een houtproject in Manokwari en een rijstproefproject in Koembe nabij Merauke. De overheid achtte een snelle uitvoering van het houtproject van belang voor de vele opbouwwerkzaamheden in Nieuw-Guinea. Bij de beoordeling van het rijstproject liet de overheid zich leiden door de adviezen van de FAO over de wereldvoedselvoorziening.
Archief Zaken Overzee, dossier 3845.
Het houtproject omvatte de oprichting van een middelgroot houtbedrijf, dat in 1955 door de Amsterdamse Ballast Maatschappij en de Hollandse Beton Maatschappij werd opgebouwd nabij Manokwari. Het was berekend op een jaarproductie van 12.000 m3 gezaagd hout, voldoende om aan de binnenlandse behoefte te voorzien. Over de houtopstand in Nieuw-Guinea was geringe kennis voorhanden: men moest hoofdzakelijk afgaan op de incidentele terrein- en luchtverkenningen, die in 1953 door enkele leden van de commissie en de Dienst Boswezen waren uitgevoerd.
Archief Zaken Overzee, dossier 7065.
Nieuw-Guinea was voor haar rijstbehoefte aangewezen op de import van ca. 8000 ton rijst uit Thailand. Voor eigen binnenlandse productie zou hiervoor een areaal van 5 à 6000 ha landbouwgrond nodig zijn. Onderzoek wees uit dat een aaneengesloten areaal vruchtbare zeeklei nabij Merauke geschikt was voor dit doel. De commissie adviseerde een proefpolder aan te leggen van 400 ha. De kennis van bodemvruchtbaarheid, rassenkeuze en grondbewerking was volgens de commissie onvoldoende om direct met een grootschalig rijstproject te beginnen.
Archief SAB, inv.nr. 4.
In 1955 werd begonnen met de ontsluiting van het gebied en de aanleg van proefpolders. Met de uitvoering van de civieltechnische werken voor het Rijstproefproject Koembe werd Volkers Aannemings Maatschappij belast.
Op 5 maart 1957 werd de Stichting tot voorbereiding van Agrarische Bedrijven in Nederlands Nieuw-Guinea bij notariële akte opgericht door de ministers van Zaken overzee en van Financiën. Het doel van de stichting was: exploitatie van het bestaande houtbedrijf Manokwari en het Rijstproefproject Koembe.
Het bestuurlijke zwaartepunt van de stichting lag in Nederland. De stichting kreeg als voornaamste organen een Raad van Bestuur en één directeur. De Raad van bestuur was belast met het toezicht op de algemene leiding, het beheer van de stichting en had tevens een actief besturende taak. De directeur was belast met de dagelijkse leiding en het beheer van de bedrijven. De bedrijfsvoering in Nieuw-Guinea berustte bij de administrateurs. Kontakten tussen het gouvernement en de stichting werden onderhouden door een Commissie van Advies, ingesteld door de Raad van Bestuur.
Organisatieschema van de Stichting tot voorbereiding van Agrarische Bedrijven:
Tot de taken van de stichting behoorden niet alleen de exploitatie van agrarische projecten, maar ook het ontwerpen en uitvoeren van plannen tot oprichting van agrarische projecten. Bovendien kreeg de stichting tot taak: het ontwerpen en voorbereiden van de uiteindelijke organisatievorm voor agrarische projecten. In de korte bestaansgeschiedenis is de uitvoering van taken hoofdzakelijk beperkt gebleven tot de bedrijfsmatige voortzetting van beide bedrijven.
Bij het houtbedrijf werd begonnen met een systematische inventarisatie van bosgebieden. Al snel bleek dat bosgebieden die voor aankap in aanmerking kwamen, heterogeen van samenstelling waren. Bovendien vereiste de ontsluiting van ontoegankelijke gebieden hoge investeringen. Hierdoor kwamen de prijzen van het gezaagde hout 10 tot 20% hoger uit dan de prijzen van importhout. Dit schiep een belangentegenstelling tussen de Nederlandse overheid en het gouvernement, aangezien verliezen van het houtbedrijf ten laste van het rijk kwamen of hogere houtprijzen ten laste van het gouvernement. Voor de export werd de houtsoort intsia gereserveerd. De prijzen ervan lagen goed en over de kwaliteit was men tevreden.
Bij het rijstproefbedrijf Koembe stonden de experimenten centraal. De aanplant werd geconfronteerd met diverse problemen, zoals wild- en vogelplagen en weersinvloeden. Ondanks een aantal tegenslagen waren de resultaten bevredigend, zodat in 1958 werd gestart met het grootschalige project, het Merauke Rijstproject.
Archief Zaken Overzee, dossier 35222.
Aanvankelijk lag het in de bedoeling met rijksfinanciering te werken. In 1959 trachtte men de financiering te realiseren via het EEG-fonds voor de ontwikkeling van Landen en Gebieden Overzee. De in september 1960 ingediende aanvraag werd echter in 1962 afgewezen om reden van onvoldoende rentabiliteit.
Aan verdere uitvoering van taken is de stichting niet toegekomen. Het bedrijfsleven bleek niet bereid in Nieuw-Guinea te investeren, waaraan de onzekere politieke situatie zeker debet was. Wegens de souvereiniteitsoverdracht kwam in 1962 een einde aan de werkzaamheden van de stichting. Op 1 juni 1963 werd de stichting door beide voornoemde ministers ontbonden en werd de afwikkeling opgedragen aan een liquidatiecommissie.
Stichting tot voorbereiding van Agrarische Bedrijven in Nederlands Nieuw-Guinea
Raad van Bestuur
B. Krijger, voorzitter 1957-1959
A.M. Kottier, voorzitter 1959-1963
M. Cornelis, secretaris
Directie
G. Rodenburg, directeur 1958-1960
Dekker, wnd. directeur 1960-1963
Administrateurs Houtbedrijf
H.U. Hoogendijk, 1958-1960
L.A. Keyser, 1960-1962
Administrateurs Rijstitemroefbedrijf
C.T. Beunder, 1959-1960
A.M. van der Touw, 1961-1962
Commissie van Advies
J.G. Rozenboom, voorzitter
G.W. van der Feltz
D.W. Tarenskeen
J.J. Mooy
Geschiedenis van het archiefbeheer
Stichting tot voorbereiding van Agrarische Bedrijven
De stichting was gevestigd te Den Haag en hield kantoor aan het Ministerie van Zaken Overzee. De ingekomen en uitgaande stukken van de stichting werden centraal geagendeerd op de Afdeling post- en Archiefzaken en doorgezonden naar de behandelende "afdeling". De opberging van afgedane stukken geschiedde afzonderlijk. Deze gang van zaken was vrij omslachtig en deed bovendien afbreuk aan de zelfstandigheid van de stichting. Dit verklaart wellicht de reactie van de directeur G. Rodenburg: (...) Teveel wordt de stichting thans nog beschouwd als niet veel anders dan een afdeling van de Directie Nederlands Nieuw-Guinea van het Ministerie van Zaken Overzee.
Archief SAB, inv.nr 15.
De Raad van Bestuur en de directeur vormden een afzonderlijk archief. Het archief van de Raad van Bestuur was op onderwerp en binnen de rubrieken chronologisch geordend. Ruggegraat van het archief vormt de serie vergaderstukken en ingekomen verslagen.
Het archief van de directeur was deels op onderwerp deels zaaksgewijs geordend. De keuze van rubrieken was vrij willekeurig, zodat de stukken in meer dan één rubriek geborgen konden worden. De zaaksgewijze ordening betrof enkel de aanschaffingsdossiers.
Het archief werd op 24 november 1983 door het Ministerie van Binnenlandse Zaken aan het Algemeen Rijksarchief overgedragen.
Overbrenging van een overheidsarchief
De verwerving van het archief
Het archief is krachtens bepalingen van de Archiefwet overgebracht.
Inhoud en structuur van het archief
2.20
Aanwijzingen voor de gebruiker
Openbaarheidsbeperkingen
Volledig openbaar.
Materiële beperkingen
Aanvraaginstructie
Openbare archiefstukken kunnen online worden aangevraagd en gereserveerd. U kunt dit ook via de terminals in de studiezaal van het Nationaal Archief doen. Om te kunnen reserveren dient u de volgende stappen te volgen:
U maakt een profiel aan op www.gahetna.nl, en logt vervolgens in
Via de archiefinventaris (alleen de beschrijvingen met rode nummers) selecteert u het gewenste archiefstuk door op de knop 'Reserveren' te klikken
In het volgende scherm geeft u aan op welke dag u het archiefstuk wilt inzien
Indien u zich bevindt in de studiezaal en een tafelnummer heeft ontvangen kunt u dit nummer vermelden. Als u geen tafelnummer heeft kunt u tafelnummer 777 laten staan
Vervolgens bevestigt u uw reservering door deze te versturen.
Verwant materiaal
Beschikbaarheid van kopieën
Verwante archieven
2.20.29 - NV Nederlandse Maatschappij voor Nieuw-Guinea (NEGUMIJ), (1920) 1938-1964.
2.10.54 - Ministerie van Koloniën, 1900-1963: Dossierarchief
2.20.60.02 - Stichting Agrarisch Onderzoek ten behoeve van Nederlands Nieuw-Guinea (SAONG), (1944) 1957-1964 (1965)
2.20.60.06 - Agrarisch Proefstation in Hollandia: Rapporten inzake de Bodem in Nederlands Nieuw-Guinea, 1949-1962
4.SAONG - Stichtingen in Nederlands Nieuw Guinea; Stichtingen Agrarisch Onderzoek; Stichting Agrarische Bedrijven Stichting Demografisch Onderzoek; Stichting Geologisch Onderzoek (1919-1964)
Beschrijving van de series en archiefbestanddelen
- ARCHIEF VAN DE RAAD VAN BESTUUR
  - STUKKEN VAN ALGEMENE AARD, I.
    - Vergaderstukken van de Raad van Bestuur., 1957-1962; 1-2; 2 pakken
      - 1957-1958, 1
      - 1959-1963, 2
    - Indicateur., 1957-1963; 3; 1 deel
  - STUKKEN BETREFFENDE BIJZONDERE ONDERWERPEN, II.
    - Zorg voor de organisatie, A.
      - Stukken betreffende de voorbereidende werkzaamheden voor de aanleg en ontginning van het rijstproefbedrijf Koembe (Merauke-project)., 1954-1957; 4; 1 omslag
      - Stukken betreffende de oprichting en liquidatie van de Stichting tot voorbereiding van Agrarische Bedrijven in Nederlands Nieuw-Guinea., 1954-1963; 5; 1 omslag
      - Stukken betreffende de organisatie en de opbouw van het houtbedrijf Manokwari., 1955-1963; 6; 1 pak
      - Reglement van orde voor de Raad van Bestuur., (1957); 7; 1 stuk
      - Instructie voor de secretaris van de Raad van Bestuur., (1957); 8; 1 stuk
      - Instructie voor de directeur., (1958); 9; 1 stuk
      - Stukken betreffende de financiële overeenkomst tussen de SAB en de ministers van Zaken Overzee en van Financiën., 1958; 10; 1 omslag
      - Stukken betreffende de overdracht van het houtbedrijf Manokwari en het rijstproefbedrijf Koembe aan de SAB., 1958; 11; 1 omslag
      - Stukken betreffende de mogelijke verkoop van het houtbedrijf Manokwari en het rijstproefbedrijf Koembe aan de firma Jamiesons in Sydney., 1961-1962; 12; 1 omslag
      - Brief van de staatssecretaris van Binnenlandse Zaken aan de Raad van Bestuur houdende de overdracht van de bedrijven van de SAB aan het gouvernement van Nieuw-Guinea. Afschrift., 1962; 13; 1 stuk
    - Zorg voor het personeel, B.
      - Den Haag, 1.
        - Stukken betreffende het toekennen van pensioenrechten aan het personeel van de SAB op basis van de bepalingen van de Pensioenwet 1922., 1957-1959; 14; 1 omslag
        - Stukken betreffende de benoeming en het ontslag van G. Rodenburg, directeur van de SAB., 1957-1960; 15
        - Nota van G. Rodenburg, directeur van de SAB betreffende de formatie van het directiekantoor in Den Haag. Gestencild., 1958; 16; 1 stuk
        - Stukken betreffende de detachering van P. Dekker en J.W. Bouman, hoofdcommiezen bij het Ministerie van Zaken Overzee, bij de SAB., 1958-1960; 17; 1 omslag
        - Stukken betreffende de benoeming en het ontslag van P. Dekker als waarnemend directeur van de SAB., 1960-1965; 18; 1 omslag
        - Ingekomen en minuut van uitgaande brief betreffende de beëindiging van het dienstverband van J.W. Bouman als technisch adviseur van de directeur., 1961; 19; 2 stukken
        - Brief van P. Dekker, waarnemend directeur van de SAB, aan de voorzitter van de Raad van Bestuur betreffende het voorstel tot bevordering van A.A. Kampfraath, stafmedewerker van de directeur., 1961; 20; 1 stuk
      - Nieuw-Guinea, 2.
        - Stukken betreffende de arbeidsvoorwaarden voor het uitgezonden personeel van de stichtingsbedrijven., 1958-1962; 21; 1 omslag
        - Stukken betreffende een conflict tussen G. Rodenburg, directeur van de SAB, en H.U. Hoogendijk, administrateur van het Houtbedrijf Manokwari, naar aanleiding van de taakopvatting van laatstgenoemde., 1959; 22; 1 omslag
        - Stukken betreffende de overeenkomst tussen de SAB en de Dienst Gezondheidszorg van het gouvernement inzake de medische verzorging van het personeel., 1960; 23; 1 omslag
        - Stukken betreffende loon- en arbeidsvoorwaarden van het lokaal aangetrokken personeel., 1960; 24; 1 omslag
        - Brief van P. Dekker, waarnemend directeur van de SAB, aan de voorzitter van de Raad van Bestuur betreffende het functioneren van het stafpersoneel op het rijstbedrijf Koembe., 1961; 25; 1 stuk
        - Correspondentie met P. Dekker, waarnemend directeur van de SAB, betreffende de onrust die bij het personeel is ontstaan als gevolg van de politiek onzekere situatie in Nederlands Nieuw-Guinea., 1962; 26; 1 omslag
    - Zorg voor het financieel beheer, C.
      - Stukken betreffende de accountantscontrole bij de SAB door de Centrale Accountantsdienst van het Ministerie van Financiën., 1955-1962; 27; 1 pak
      - Begrotingen, met toelichtingen over de boekjaren 1957-1963., 28-29; 2 pakken
        - 1957-1959, 28
        - 1960-1963, 29
      - Jaarrekeningen over de boekjaren 1959-1961., 1960-1962; 30; 1 pak
        De jaarrekening van 1959 is niet compleet.
      - Rapporten van de Centrale Accountantsdienst van het Ministerie van Financiën betreffende de controle van de openingsbalansen en de jaarrekeningen van de stichtingsbedrijven over de boekjaren 1958 en 1959., 1960-1962; 31; 1 pak
      - Rapport van de Centrale Accountantsdienst van het Ministerie van Financiën betreffende de reorganisatie van de financiële administratie van het houtbedrijf Manokwari., 1961; 32; 1 katern
    - Toezicht op de dagelijkse leiding, D.
      - Verslaglegging, 1.
        - Maandverslagen van de directeur. Gestencild., 1958-1962; 33-36; 4 pakken
          - 1958, 33
          - 1959, 34
          - 1960, 35
          - 1961-1962, 36
        - Reisverslagen van de directeur van de SAB over zijn bezoek aan en inspectie van de stichtingsbedrijven. Gestencild., 1958-1959; 37; 1 omslag
        - Verslagen van de vergaderingen van de Commissie van Advies. Doorslagen., 1959-1960; 38; 1 omslag
        - Samenvattingen van reisverslagen van de technisch adviseur en van de chef comptabiliteit over hun bezoek aan het houtbedrijf Manokwari. Gestencild., 1959; 39; 1 omslag
        - Reisverslag van de chef comptabiliteit over de controle van de boekhouding en administratie van het houtbedrijf Manokwari; met notitie van de Centrale Accountantsdienst., 1959; 40; 1 omslag
        - Verslag van een reis naar Nieuw-Guinea in opdracht van Ministerie van Zaken Overzee in verband met voeren van besprekingen en het uitbrengen van advies over agrarische aangelegenheden., 1959; 41; 1 katern
        - Reisverslagen van de waarnemend directeur over zijn bezoek aan en inspectie van de stichtingsbedrijven. Gestencild., 1960-1962; 42; 1 omslag
        - Reisverslag van de stafmedewerker van de directie betreffende een ter plaatse ingesteld onderzoek naar de gang van zaken bij de stichtingsbedrijven. Gestencild., 1961; 43; 1 katern
      - Exploitatie van de stichtingsbedrijven, 2.
        - Interne nota van de Directie Nederlands Nieuw-Guinea van het Ministerie van Zaken Overzee betreffende een meerjarenplan voor het rijstbedrijf Koembe voor de periode 1956-1959., 44; 1 katern
        - Stukken betreffende mogelijkheden tot gezamenlijk onderzoek met de Stichting Agrarisch Onderzoek Nederlands Nieuw-Guinea (SAONG) ten behoeve van het rijstproefbedrijf Koembe., 1959-1960; 45; 1 omslag
        - Stukken betreffende de reservering van bosgebieden, alsmede de aanvraag van een concessie aan het gouvernement ten behoeve van het houtbedrijf Manokwari., 1959-1960; 46; 1 omslag
        - Stukken betreffende de voorbereidende werkzaamheden voor de aanleg van het Merauke rijstproject., 1959-1961; 47-49; 2 omslagen en 1 deel
          - Ingekomen en minuten van uitgaande brieven, 1959-1961, 47
          - Rapport Algemeen Plan, 1959, 48
          - Duitse nota, z.d., 49
        - Stukken betreffende het toepassen van chemische middelen ter bestrijding van ziekten bij gekapt hout., 1960; 50; 1 omslag
        - Brief van de waarnemend directeur van de Stichting aan de voorzitter van de Raad van Bestuur betreffende de mogelijkheid om het rijstproefbedrijf Koembe in de toekomst als veeteeltbedrijf te bestemmen., 1962; 51; 1 stuk
    - Bevordering van nieuwe bedrijven, E.
      - Rapport van de Stichting aan de N.V. De Bijenkorf, voorheen M.K. Honig in Koog aan de Zaan, betreffende de machinale winning van zetmeel uit sago. Gestencild., 1957; 52; 1 katern
      - Concept-persbericht betreffende een reeks proefnemingen op het gebied van de sagowinning in Nieuw-Guinea op grond van een overeenkomst tussen De Bijenkorf en het gouvernement. Doorslag., 1957; 53; 1 stuk
      - Stukken betreffende de eventuele overname van een cacao-onderneming in Ransiki van de Nederlandse Nieuw-Guinea Maatschappij (NEGUMIJ) door de Stichting., 1960; 54; 1 omslag
    - Deelneming in de timmerfabriek Tima, F.
      - Stukken betreffende de voorgenomen gemeenschappelijke oprichting van de timmerfabriek Tima door de Hollandse Beton Maatschappij (HBM), de Amsterdamse Ballast Maatschappij (ABM), de Volkers Aannemings Maatschappij (VAM) en de stichting., 1959-1961; 55; 1 omslag
- ARCHIEF VAN DE DIRECTEUR
  - STUKKEN VAN ALGEMENE AARD, I.